臺灣新竹地方法院民事簡易判決  
110年度竹簡字第160號
原      告  臺灣產物保險股份有限公司新竹分公司

法定代理人  邱琦翔  
訴訟代理人  巫光璿  
被      告  許立民  

上列當事人間損害賠償事件，本院於民國110年3月30日辯論終結
，判決如下：
    主      文
被告應給付原告新臺幣壹拾壹萬伍仟捌佰貳拾壹元，及自民國一
一○年一月二十八日起至清償日止，按週年利率百分之五計算之
利息。
原告其餘之訴駁回。
訴訟費用百分之七十五由被告負擔，餘由原告負擔。
本判決第一項得假執行。
    事實及理由
一、原告起訴主張：被告於民國109年5月14日7時36分許，駕駛
    車牌號碼000-0000號自用小貨車（下稱肇事車輛），行經新
    竹市西濱台68線交叉口，因轉彎未保持安全間隔距離，不慎
    擦撞由原告所承保、訴外人蔣佩君所有並由訴外人蔣佩君駕
    駛之車牌號碼000-0000號自用小客車（下稱系爭車輛），致
    系爭車輛車身受損。又系爭車輛所受損害之修復費用共計新
    臺幣（下同）154,450元（含零件114,202元、工資10,553元
    ，烤漆29,695元），業經原告依保險契約賠付完畢，依保險
    法第53條第1項之規定，由原告取得代位行使被保險人對於
    第三人之求償權，爰起訴請求被告賠償損害等語。並於本院
    聲明：被告應給付原告154,450元，及自起訴狀繕本送達翌
    日起至清償日止，按週年利率百分之5計算之利息。
二、被告則以：我與車主已經在109年8月達成和解，和解書所記
    載金額是包含所有項目，就是依照和解書內容等語。並聲明
    ：原告之訴駁回。
三、法院之判斷：
（一）原告主張前揭事實，業據其提出任意險理賠計算書、汽（
      機）車險理賠申請書、行車執照、新竹市警察局道路交通
      事故當事人登記聯單、行車紀錄器擷取畫面、現場圖、車
      損照片、估價單、統一發票及結帳工單等件為證，且經新
      竹市警察局以110年1月19日竹市交警字第1100001811號函
      檢送本件事故相關之道路交通事故現場圖、調查筆錄、談
      話紀錄表、道路交通事故初步分析研判表、道路交通事故
      影像擷圖紀錄表及照片黏貼紀錄表等在卷。
（二）按汽車行至無號誌或號誌故障而無交通指揮人員指揮之交
      岔路口，支線道車應暫停讓幹線道車先行。未設標誌、標
      線或號誌劃分幹、支線道者，少線道車應暫停讓多線道先
      行；車道數相同時，轉彎車應暫停讓直行車先行；同為直
      行車或轉彎車者，左方車應暫停讓右方車先行。但在交通
      壅塞時，應於停止線前暫停與他方雙向車輛互為禮讓，交
      互輪流行駛。又汽車行駛時，駕駛人應注意車前狀況及兩
      車併行之間隔，並隨時採取必要之安全措施，道路交通安
      全規則第102條第1項第2款及第94條第3項分別定有明文。
      經查，訴外人蔣佩君於警詢時陳稱：我沿西濱公路南往北
      行駛外車道，右轉至台68時，有一部車從對向左轉過來與
      我擦撞，該車是一部小貨車，車號是000-0000，案發後該
      車直接駛離現場等語（見本院卷第81頁），足見訴外人蔣
      佩君駕駛系爭車輛於西濱路南往北右轉至台68線，被告則
      駕駛肇事車輛自西濱路北往南左轉至台68線，依前揭規定
      ，被告左轉彎車應讓訴外人蔣佩君駕駛之系爭車輛先行，
      且應注意車前狀況並採取必要之安全措施，卻疏未注意，
      致訴外人蔣佩君駕駛之系爭車輛與肇事車輛相撞，造成系
      爭車輛左前車頭受損，被告就此應有過失，且其過失行為
      與系爭車輛之損害結果間具有相當因果關係，被告於警詢
      時陳稱：我沿西濱公路北往南行駛，左轉至台68線後要在
      武陵路出口下去，我不知道有發生車禍，是警方發通知我
      來看監視器後，我才知道有車禍等語應無足採。從而，原
      告主張被告就本件肇事應負侵權行為責任，即屬可採。
（三）次按因故意或過失，不法侵害他人之權利者，負損害賠償
      責任；汽車、機車或其他非依軌道行駛之動力車輛，在使
      用中加損害於他人者，駕駛人應賠償因此所生之損害；不
      法毀損他人之物者，被害人得請求賠償其物因毀損所減少
      之價值，民法第184條、第191條之2及第196條定有明文。
      又物被毀損時，被害人除得依據民法第196條請求賠償外
      ，並不排除民法第213條至第215條之適用，依民法第196
      條請求賠償物被毀損所減少之價額，得以修復費用為估定
      之標準，但以必要者為限（例如：修理材料以新品換舊品
      ，應予折舊），亦有最高法院77年度第9次民事庭會議決
      議、同院73年度台上字第1574號判決意旨可資參照。查，
      被告因前開過失肇致本件車禍，並致原告所承保之系爭車
      輛受有損害等情，已如前述，被告自應就系爭車輛之損害
      負賠償責任。而系爭車輛因本件車禍受損，共計支付修復
      費用154,450元（含零件114,202元、工資10,553元、烤漆
      29,695元），業經原告提出估價單、結帳工單及統一發票
      等件為證，經核上開估價單所列各修復項目與系爭車輛受
      損之情形相符，堪認確係修復系爭車輛所必要。又系爭車
      輛係於108年6月出廠，有系爭車輛之行車執照影本附卷可
      憑（見本院卷第21頁），至本件肇事發生時（即109年5月
      14日）已有11個月之使用期間，依前揭說明，以新品換舊
      品而更換之零件，自應予以折舊，本院依行政院公布之固
      定資產耐用年數表及固定資產折舊率表，採定率遞減法計
      算其折舊，即自用小客車耐用年數5年，每年折舊率千分
      之369，而系爭車輛修復之零件費用為114,202元，扣除折
      舊金額後，被告所應賠償之零件費用為75,573元（計算式
      詳如附表），再加上前開工資10,553元及烤漆29,695元因
      無折舊之問題，且該部分之支出係屬修復系爭車輛所必要
      之費用，合計系爭車輛因本件車禍毀損而其必要之修復費
      用核為115,821元（計算式如下：75,573＋10,553＋29,695＝
      115,821）。
（四）被告雖主張稱其就本件事故已與車主即訴外人蔣佩君達成
      和解，並提出和解書1份為證（見本院卷第131頁），惟前
      開和解書之訂定日為109年8月7日，而原告是於同年5月底
      開立發票，並於同年6月間完成撥款賠付被保險人而取得
      代位權，有任意險理賠計算書、汽(機)車保線理賠申請書
      及統一發票在卷可憑（見本院卷第17、19、55頁），則原
      告既早已取得代位對被告之請求權，自不因訴外人蔣佩君
      事後又與被告簽立和解書而受影響。況訴外人蔣佩君到院
      陳稱：我是向被告請求精神損失、醫療費用、上班交通費
      用，當時談的沒有包含車損部分等語，雖上開和解書有勾
      選車輛受損欄位，惟經證人陳錦興到院證稱：（問：關係
      人蔣佩君與被告談和解時，2萬元是針對何項目？）針對
      傷害部分，因為關係人蔣佩君有受傷。（問：為何車輛受
      損欄位有勾選？）我當時沒有想太多，因為車輛的攝錄機
      有壞掉，這是屬於個人的，不屬於產險要理賠的部分，汽
      車外觀我們也有鍍膜，這也是個人支出的費用。（問：當
      時有無和被告提及此部分？）一定有講等語（見本院卷第
      142至144頁），故被告上開主張，自不可採。
（五）再按被保險人因保險人應負保險責任之損失發生，而對於
      第三人有損失賠償請求權者，保險人得於給付賠償金額後
      ，代位行使被保險人對於第三人之請求權，保險法第53條
      第1項亦定有明文；而此項法定代位權之行使，有債權移
      轉之效果，故於保險人給付賠償金額後，被保險人對於第
      三人請求權即移轉於保險人（最高法院69年度台上字第92
      3號判決意旨參照）。查原告業已依保險契約之約定賠付
      所承保系爭車輛之修復費用等情，有統一發票在卷可考，
      參諸前開說明，其自得代位被保險人行使對被告之損害賠
      償請求權。
（六）末按給付無確定期限者，債務人於債權人得請求給付時，
      經其催告而未為給付，自受催告時起，負遲延責任。其經
      債權人起訴而送達訴狀，或依督促程序送達支付命令，或
      為其他相類之行為者，與催告有同一之效力；遲延之債務
      ，以支付金錢為標的者，債權人得請求依法定利率計算之
      遲延利息；應付利息之債務，其利率未經約定，亦無法律
      可據者，週年利率為百分之5，民法第229條第2項、第233
      條第1項前段、第203條分別定有明文。本件被告應負之前
      揭損害賠償義務，並無確定期限，依前開規定，原告請求
      被告自起訴狀繕本送達之翌日即110年1月28日起按週年利
      率百分之5給付遲延利息，亦屬有據。
四、綜上所述，原告依保險代位及侵權行為之法律關係，請求被
    告賠償115,821元，及自110年1月28日起至清償日止，按週
    年利率百分之5計算之利息，為有理由，應予准許，逾此部
    分之請求，為無理由，應予駁回。又本件係依民事訴訟法第
    427條第1項適用簡易訴訟程序所為被告敗訴之判決，就原告
    勝訴部分爰依職權宣告假執行。
據上論結，本件原告之訴為一部有理由、一部無理由，依民事訴
訟法第436條第2項、第79條、第389條第1項第3款，判決如主文
。
中　　華　　民　　國　　110 　年　　4 　　月　　13　　日
                  新竹簡易庭    法  官  邱玉汝
以上正本係照原本作成。
如對本判決不服，須於判決送達後20日之不變期間內，向本院提
出上訴狀；如委任律師提起上訴者，應一併繳納上訴審裁判費。
中　　華　　民　　國　　110 　年　　4 　　月　　13　　日
                                書記官  陳筱筑
附表：　　　　　　　　　　　　　　　　
系爭車輛更新零件費用折舊之計算       第一年折舊 114,202元×0.369×（11/12）＝38,629元 時價亦即折舊後之金額 114,202元－38,629元＝75,573元 備註：單位新臺幣；上列計算小數點以下均四捨五入。